【裁判字號】    99,審訴,3258
【裁判日期】    991013
【裁判案由】    毒品危害防制條例
【裁判全文】
臺灣高雄地方法院刑事判決            99年度審訴字第3258號
公  訴  人  臺灣高雄地方法院檢察署檢察官
被      告  乙○○
上列被告因違反毒品危害防制條例案件，經檢察官提起公訴（99
年度毒偵字第2901號），被告於本院準備程序進行中，為有罪之
陳述，經本院合議庭裁定由受命法官獨任改依簡式審判程序審理
，並判決如下：
    主  文
乙○○施用第一級毒品，累犯，處有期徒刑柒月。
    事  實
一、乙○○前因施用毒品案件，經臺灣屏東地方法院（下稱屏東
    地院）以民國90年度毒聲字第132 號裁定送觀察勒戒後，因
    無繼續施用毒品傾向，於90年2 月8 日執行完畢釋放，並經
    臺灣屏東地方法院檢察署檢察官於90年5 月1 日以90年度毒
    偵字第203 號為不起訴處分確定。復於91年間，因再犯施用
    毒品案件，經屏東地院以90年度毒聲字第2124號裁定送觀察
    勒戒後，認有繼續施用毒品之傾向，再經屏東地院以91年度
    毒聲字第576 號裁定令入戒治處所施以強制戒治，嗣經屏東
    地院以91年度毒聲字第1574號裁定停止戒治付保護管束，於
    92年1 月30日停止戒治而出所，於92年6 月2 日視為執行完
    畢。上開施用毒品犯行，經屏東地院以91年度訴字第453 號
    判決判處有期徒刑9 月確定，於93年5 月16日縮刑期滿執行
    完畢。復於94年間，因再犯施用毒品案件，經本院以94年度
    訴字第1176號判決判處有期徒刑10月、3 月，應執行有期徒
    刑11月確定。另因再犯施用毒品案件，經本院以95年度訴字
    第693 號判決判處有期徒刑1 年、5 月，應執行有期徒刑1
    年3 月確定，嗣經本院以96年度聲減字第308 號裁定減刑並
    定應執行有期徒刑7 月又15日確定。上開各罪之刑接續執行
    ，於96年7 月16日執行完畢出監。猶不知戒絕毒癮，明知海
    洛因係毒品危害防制條例第2 條第2 項第1 款所明定之第一
    級毒品，不得持有、施用，復基於施用第一級毒品海洛因之
    犯意，於99年1 月10日某時，在彰化縣彰化市○○路上某遊
    戲場女廁內，以將海洛因摻水後，置入針筒注射手臂血管之
    方式，施用第一級毒品海洛因1 次。嗣於99年1 月12日下午
    3 時30分許，經警在彰化縣秀水鄉○○村○○路○段33號福
    懋加油站前盤查，乙○○於警方未發覺其施用海洛因之前，
    坦承施用海洛因，而願接受裁判，且經採尿送驗，檢驗結果
    呈嗎啡陽性反應，而知悉上情。
二、案經彰化縣警察局鹿港分局報告臺灣彰化地方法院檢察署呈
    請臺灣高等法院檢察署檢察長核轉臺灣高雄地方法院檢察署
    檢察官偵查起訴。
    理  由
一、本件被告乙○○所犯係死刑、無期徒刑、最輕本刑為3 年以
    上有期徒刑以外之罪，其於準備程序中，就被訴事實為有罪
    之陳述，經本院告知簡式審判程序之旨，並聽取檢察官及被
    告之意見後，合議庭裁定由受命法官獨任進行簡式審判程序
    ，合先敘明。
二、上開事實，業據被告於偵訊及本院審理時坦承不諱，且經警
    採集其尿液送詮昕科技股份有限公司檢驗結果，被告尿液呈
    嗎啡陽性反應，有彰化縣警察局鹿港分局委託檢驗尿液代號
    與真實姓名對照表、詮昕科技股份有限公司濫用藥物尿液檢
    驗報告可稽（見彰檢偵卷第7 至8 頁）。爰審酌：（一）氣
    相層析質譜儀（GC／MS）乃目前就藥物篩檢結果必須進一步
    確認時最常採用之確認方法，因此在良好的操作條件之下，
    以氣相層析質譜儀作藥物及其代謝物之定性及定量分析，幾
    乎不會有偽陽性反應產生，業經行政院國軍退除役官輔導委
    員會台北榮民總醫院於83年4 月7 日以（83）北總內字第03
    059 號函示明確。（二）又海洛因係嗎啡經化學合成之半人
    工合成品，毒性倍於嗎啡，其經吸食或施打入人體，經新陳
    代謝作用又分解成嗎啡，故海洛因在進入人體後，均以嗎啡
    型態排於尿液中，故於吸食或施打海洛因者尿液中，可檢出
    嗎啡陽性反應，業經憲兵司令部80年5 月7 日以（80）鑑驗
    字第1746號函示明確。從而，被告尿液經以氣相層析質譜儀
    鑑驗後，結果呈嗎啡陽性反應，已如前述，是依前開函示意
    旨，被告自白核與事實相符。
三、按毒品危害防制條例於92年7 月9 日修正公布，自93年1 月
    9 日施行，其中第20條、第23條將施用毒品之刑事處遇程序
    ，區分為「初犯」及「5 年內再犯」、「5 年後再犯」。依
    其立法理由之說明：「初犯」，經觀察、勒戒或強制戒治後
    ，應為不起訴處分或不付審理之裁定；經觀察、勒戒或強制
    戒治執行完畢釋放後，「5 年內再犯」者，因其再犯率甚高
    ，原實施之觀察、勒戒及強制戒治既已無法收其實效，爰依
    法追訴或裁定交付審理。至於經觀察、勒戒或強制戒治執行
    完畢釋放後，「5 年後再犯」者，前所實施之觀察、勒戒或
    強制戒治已足以遮斷其施用毒品之毒癮，為期自新及協助其
    斷除毒癮，仍適用「初犯」規定，先經觀察、勒戒或強制戒
    治之程序。從而依修正後之規定，僅限於「初犯」及「5 年
    後再犯」二種情形，始應先經觀察、勒戒或強制戒治程序。
    倘被告於5 年內已再犯，經依法追訴處罰，縱其第3 次（或
    第3 次以上）再度施用毒品之時間，在初犯經觀察、勒戒或
    強制戒治執行完畢釋放5 年以後，已不合於「5 年後再犯」
    之規定，且因已於「5 年內再犯」，顯見其再犯率甚高，原
    實施觀察、勒戒或強制戒治，已無法收其實效，即應依該條
    例第10條處罰（最高法院95年5 月9 日95年度第7 次刑事庭
    會議決議參照）。查被告前因施用毒品案件，經屏東地院以
    90年度毒聲字第132 號裁定送觀察勒戒後，因無繼續施用毒
    品傾向，於90年2 月8 日執行完畢釋放，並經臺灣屏東地方
    法院檢察署檢察官於90年5 月1 日以90年度毒偵字第203 號
    為不起訴處分確定。復於91年間，因再犯施用毒品案件，經
    屏東地院以90年度毒聲字第2124號裁定送觀察勒戒後，認有
    繼續施用毒品之傾向，再經屏東地院以91年度毒聲字第576
    號裁定令入戒治處所施以強制戒治，嗣經屏東地院以91年度
    毒聲字第1574號裁定停止戒治付保護管束，於92年1 月30日
    停止戒治而出所，於92年6 月2 日視為執行完畢。上開施用
    毒品犯行，經屏東地院以91年度訴字第453 號判決判處有期
    徒刑9 月確定，於93年5 月16日縮刑期滿執行完畢。復於94
    年間，因再犯施用毒品案件，經本院以94年度訴字第1176號
    判決判處有期徒刑10月、3 月，應執行有期徒刑11月確定之
    事實，有臺灣高等法院被告前案紀錄表在卷可憑。是被告雖
    係於上開強制戒治視為執行完畢釋放5 年後再犯本罪，然其
    前次所犯本院94年度訴字第1176號施用毒品案件，係在上開
    強制戒治視為執行完畢後5 年內所為，而屬「5 年內再犯」
    之情形，依最高法院上開決議之意旨，被告本件施用海洛因
    之犯行，應依法論科。從而，本案事證明確，被告犯行，堪
    予認定。
四、核被告所為，係犯毒品危害防制條例第10條第1 項之施用第
    一級毒品罪。被告持有第一級毒品之行為，已為其後施用之
    高度行為所吸收，不另論罪。被告於上開犯行未經偵查機關
    發覺前，主動向盤查警員坦承有上開犯行，而願接受裁判之
    事實，有警詢筆錄及本院公務電話紀錄在卷可參，堪認符合
    自首要件，爰依刑法第62條前段之規定減輕其刑。又被告曾
    因如事實欄所示犯行，經法院判決如事實欄所示罪刑確定，
    於96年7 月16日執行完畢之事實，此有前開前案紀錄表可佐
    ，是其5 年以內故意再犯本件有期徒刑以上之罪，為累犯，
    應依刑法第47條第1 項規定加重其刑，並先加後減之。本院
    審酌被告前經觀察勒戒、強制戒治及有期徒刑執行完畢，猶
    不思戒除毒癮，顯見其並無堅定戒癮之意志，惟念其行為尚
    未危害他人及其犯後能坦承犯行，態度尚稱良好等一切情狀
    ，量處如主文所示之刑，以資警惕。
據上論斷，應依刑事訴訟法第273 條之1 第1 項、第299 條第1
項前段，毒品危害防制條例第10條第1 項，刑法第11條前段、第
47條第1 項、第62條前段，判決如主文。
本案經檢察官甲○○到庭執行職務。
中    華    民    國    99    年    10    月    13    日
                  刑事第十庭  法  官  方錦源
以上正本證明與原本無異。
如不服本判決應於收受本判決後10日內向本院提出上訴書狀，並
應敘述具體理由，如未敘述上訴理由者，應於上訴期間屆滿後20
日內補提理由書狀於本院（均須按他造當事人之人數附繕本）「
切勿逕送上級法院」。
中    華    民    國    99    年    10    月    13    日
                              書記官  黃勤涵
附錄條文：
毒品危害防制條例第10條第1 項：
施用第一級毒品者，處6 月以上5 年以下有期徒刑。

司法院資訊處製作；財團法人民間司法改革基金會備份。
